【裁判字號】    97,交訴,13
【裁判日期】    980421
【裁判案由】    公共危險等
【裁判全文】
臺灣嘉義地方法院刑事判決              97年度交訴字第13號
公  訴  人  臺灣嘉義地方法院檢察署檢察官
被      告  戊○○
選任辯護人  許巍騰律師
            蔡碧仲律師
            陳振榮律師
上列被告因公共危險等案件，經檢察官提起公訴（97年度偵字第
716 號），本院判決如下：
    主  文
戊○○犯過失致人於死罪，處有期徒刑拾月；又犯肇事致人死亡
逃逸罪，處有期徒刑壹年。應執行有期徒刑壹年捌月。
    犯 罪 事 實
一、戊○○於民國96年9月30日凌晨4時40分許，從其位於嘉義市
    ○○街77號之現住地，駕駛車牌J7－0296號自小客車外出，
    並由嘉義市○○○路由南往北行駛，於同日凌晨4時55分許
    ，途經同市○○○路98號前時，本應注意車輛行駛時，應隨
    時注意車前狀況，而依當時天候為晴、夜間有照明、路面乾
    燥無缺陷、亦無障礙物阻擋視線，並無不能注意之情事，詎
    其能注意，竟疏未注意車前狀況，不慎駕車撞擊斯時亦疏未
    注意行人在劃有分向限制線之路段，不得穿越道路即由西向
    東徒步穿越道路之行人王煌彰，造成王煌彰當場倒地，並受
    有右側血胸、兩側小腿骨折、後腹腔大量出血、肝臟及脾臟
    破裂等傷害；詎戊○○駕駛上開動力交通工具肇事致王煌彰
    受傷後，並未停車查看，且明知王煌彰業已受傷，竟未施以
    必要之救護或報警處理，反另行基於肇事逃逸之故意，繼續
    駕車沿民生南路直行而逃離現場，適有甲○○在場目擊並騎
    乘機車追逐戊○○所駕駛之上開肇事車輛，又委託鄰近店家
    楊吳秋香叫救護車並報警處理，惟甲○○一路追逐戊○○車
    輛直至右轉垂楊路後，見無法趕上而作罷返回肇事現場，嗣
    王煌彰經送往財團法人天主教聖馬爾定醫院急救，惟仍因傷
    勢過重，於同日上午12時20分許，因多處內臟器官重創併大
    量出血不治死亡。旋警調閱路口監視器過濾甲○○所追逐之
    車輛，循線查悉上情。
二、案經王煌彰之妻丙○○告訴及檢察官相驗後自動檢舉偵查起
    訴。
    理  由
壹、證據能力部分：
一、按被告以外之人，於審判外之言詞或書面陳述，除法律有規
    定者外，不得作為證據，刑事訴訟法第159條第1項定有明文
    。被告以外之人（包括證人、鑑定人、告訴人、被害人及共
    同被告等）於審判外之言詞或書面陳述，即所謂傳聞證據。
    由於傳聞證據有悖法院直接審理及言詞審理之精神，妨礙
    當事人之反對詰問權，影響程序正義之實現，除法律有規定
    者（如同法第159條第2項、同法第159條之1至之5、同法第
    206條等）外，原則上不具證據能力。本件證人甲○○、丙○○於於警詢中所為之陳述，係屬於被告以外之人，於審判
    外之言詞或書面陳述，且查無例外得以之作為證據之各種情
    形，其所為之陳述即無證據能力。
二、又按被告以外之人於偵查中向檢察官所為陳述，除顯有不可
    信之情況者外，得為證據，刑事訴訟法第159條之1第2項定
    有明文。偵查中對被告以外之人（包括證人、鑑定人、告訴
    人、被害人及共同被告等）所為偵訊之陳述，性質上係傳聞
    證據。惟現階段刑事訴訟法規定檢察官代表國家偵查犯罪、
    實施公訴，依法其有訊問被告、證人及鑑定人之權，證人、
    鑑定人且須具結，而實務運作時，檢察官偵查中向被告以外
    之人所取得之陳述，原則上均能遵守法律規定，不致違法取
    供，其可信度極高。被告以外之人於偵查中已具結之證述，
    除有顯不可信之情況者外，自有證據能力。證人甲○○、丙○○於檢察官偵查中所為經具結後之證述，尚無顯有不可信
    之情形，自得為證據。
三、復按刑事訴訟法第159條之5第2項所定：「當事人、代理人
    或辯護人於法院調查證據時，知有第159條第1項不得為證據
    之情形，而未於言詞辯論終結前聲明異議者，視為有前項之
    同意。」乃係基於證據資料愈豐富，愈有助於真實發現之理
    念，酌採當事人進行主義之證據處分權原則，並強化言詞辯
    論主義，透過當事人等到庭所為之法庭活動，在使訴訟程序
    順暢進行之要求下，承認傳聞證據於一定條件內，得具證據
    適格。此種「擬制同意」，因與同條第1項之明示同意有別
    ，實務上常見當事人等係以「無異議」或「沒有意見」表示
    之，斯時倘該證據資料之性質，已經辯護人閱卷而知悉，或
    自起訴書、原審判決書之記載而了解，或偵、審中經檢察官
    、審判長、受命法官、受託法官告知，或被告逕為認罪答辯
    或有類似之作為、情況，即可認該相關人員於調查證據之時
    ，知情而合於擬制同意之要件，此有最高法院96年度台上字
    第4174號判決可資參照。本件判決下列所引用之傳聞證據，
    因被告及其辯護人僅爭執證人甲○○、丙○○2人於警訊及
    偵查中之供述之證據能力（該等證據之證據能力業已說明如
    上）外，餘均表示無意見，復據審判長於審理時一一提示，
    檢察官、被告及其辯護人均未就該等證據之證據能力聲明異
    議，復經審酌該等證據之作成情形，認以之作為證據尚無不
    當，而均具有證據能力。
貳、實體部分：
一、訊據被告戊○○矢口否認有何過失致死及肇事逃逸之犯行：
    辯稱：伊於案發當時雖曾駕駛前開自小客車行經肇事地點，
    然並未撞擊到王煌彰， 無肇事逃逸云云，惟查：
（一）上揭被告如何駕車行經案發地點，撞擊欲穿越馬路之被害
      人王煌彰，及被告肇事後如何逃逸等事實，業據證人甲○○於偵查及本院審理時證述相當明確（見偵查卷第34至35
      頁；本院卷第102頁至113頁、本院98年4月7日審判筆錄）
      。而本件於案發後，警方是依據證人甲○○所述案發經過
      之證詞為基礎，進行蒐證，經調閱鄰近案發地點之民生南
      路61號、65號以及民生南路11號路口監視器（監視器座落
      位置及拍攝範圍詳見附於本院卷第57頁之交通事故路況示
      意圖）作分析比對，過濾出被告所駕駛之車牌J7－0296號
      自小客車涉嫌重大，此有卷附監視器光碟片（扣案）及翻
      拍照片（見相驗卷第28至29頁）可查，又警方於過濾出車
      牌號碼J7-0296號自小客車為可疑肇事車輛後，經查詢車
      籍資料，循線發現被告及車牌號碼J7-0296號自小客車，
      經被告同意後，對該自小客車實施勘查：檢視該車底部，
      發現右前側底部有1處撞擊痕跡，並造成車底變形，撞擊
      處下方亦發現有擦抹之痕跡，且於撞擊處左側發現可疑斑
      跡，以O—Tolidine試劑測試，呈陽性反應；另於車底中
      後側發現2處可疑斑跡，經以O—Tolidine試劑測試，均呈
      陽性反應，其餘部位及車輪經檢視未發現有疑似血跡之斑
      跡，此有嘉義市警察局現場勘查報告、勘察採證同意書、
      刑案證物清單、照片28幀在卷可稽（見相驗卷第47至68頁
      ），而上揭從被告之自小客車所採集之可疑血跡，經送內
      政部警政署刑事警察局鑑驗結果：車右前側底部之血跡以
      Kastle—Meyer血跡反應法檢測結果，呈陽性反應，經抽
      取DNA檢測，人類DNA定量結果，未檢出DNA量；車底中後
      側之血跡DNA與死者王煌彰DNA—STR型別相同，該型別在
      台灣地區中國人分布機率預估為7.54乘以10的負19次方，
      亦有內政部警政署刑事警察局96年11月1日刑醫字第
      0960160068號鑑驗書在卷可按（見相驗卷第90頁），又本
      案被害人即死者王煌彰經檢察官督同法醫解剖屍體以明瞭
      死因，解剖發現：1.右前額眉部擦瘀傷2乘1公分。2.右前
      胸部外側至左前胸部外側擦瘀傷47乘32公分。3.左右側肋
      骨骨折。右後側第2至第10肋骨骨折。左後側第6至第8肋
      骨骨折。4.正中前胸至腹部手術縫合傷32公分。5.左上腹
      部已瘀傷8乘1公分。6.左腹部外側瘀傷12乘7公分。7.左
      腹部已縫合裂傷10公分。8.左肩胛部瘀傷15乘12公分。9.
      右腰部瘀傷15乘12公分。10.左臀部裂傷9乘2乘1公分。11
      . 左上肢手背瘀傷5乘5公分。12.左肘後部瘀傷1乘1公分
      。13.右上臂刺青。14.左大腿前部瘀傷5乘5公分。15.左
      膝前部3處擦瘀傷7乘2公分。16.左小腿前部裂傷12乘10公
      分併腓骨、脛骨骨折。17.右大腿外側瘀傷15乘10公分。
      18.右膝外側部瘀傷2乘2公分。19.左下肺葉破裂1乘1公分
      。20.輕度脂肪肝。21.右肝破裂。22、脾臟破裂已手術切
      除。綜合研判：死者傷勢如上，顯示死者遭自小客車撞擊
      ，造成多處內臟器官重創死亡。鑑定結果為死者因「自小
      客車撞擊行人車禍」，造成「多處內臟器官重創併大量出
      血」死亡。死亡方式為「意外」。此有卷附法務部法醫研
      究所（96）醫鑑字第0961101509號鑑定報告書可稽（見相
      驗卷第195至204頁），足徵證人甲○○之證詞應非子虛，
      而經本院勘驗民生南路11號前路口監視器光碟片，可見：
      於96年09月30日04時51分29秒，證人甲○○騎機車由南往
      北至民生南路15號前乙○○○之老闆所開設的玉珠當歸鴨
      麵線前停下來，與乙○○○交談，直到56分36秒才騎車回
      轉由北往南離開。於96年09月30日04時57分57秒，J7-029
      6號自用小客車由南往北行經民生南路15號前，持續往前
      直行，於96年09月30日04時58分13秒：證人甲○○騎機車
      由南往北經過民生南路15號前，並持續往前直行，從96年
      09月30日04時56分36秒證人甲○○騎車迴轉，由北往南離
      開，直到58分13秒證人甲○○騎車由南往北直行經過民生
      南路15號前，中間除了車牌號碼J7-0296號由南往北直行
      經過民生南路15號前外，只有1輛摩托車由南往北直行經
      過民生南路15號前（見本院第75頁勘驗筆錄），是可見證
      人甲○○於案發前尚與人談笑自若，之後回到案發地點，
      旋即於案發後追逐被告車輛，又委託乙○○○叫救護車，
      亦據證人乙○○○於本院證述明確（見本院卷第118頁）
      ，而證人乙○○○於本院審理時亦供稱：於甲○○與伊聊
      天完畢返回案發地點後，有聽到有一點大聲之「碰」的聲
      音（見本院卷第116至118頁），益徵證人甲○○證詞之憑
      信性，再參酌被告於96年9月30日凌晨4時40分許，從其位
      於嘉義市○○街77號之現住地，駕駛車牌J7－0296號自小
      客車外出，由嘉義市○○○路由南往北行駛，於同日凌晨
      4時55分許，途經同市○○○路98號前，其前方均無人車
      ，僅見有2人在道路上，之後仍駕車沿民生南路繼續直行
      ，至垂楊路始右轉行駛等情，為被告供承在卷，足徵案發
      當時，僅有被告駕駛車牌J7－0296號自小客車行經案發現
      場，並看見被害人王煌彰及甲○○2人在場。又證人甲○○與被告素不相識，並無任何仇隙恩怨，為被告所是認，
      證人甲○○應無甘冒刑法偽證罪之處罰而故意設詞誣陷被
      告之理，綜上，證人甲○○之證詞應足資採信。
（二）辯護人雖辯稱：證人甲○○就案發前，包括其是否與死者
      一起過馬路，死者是否有向其告知踢到何東西，有無及如
      何攙扶死者及案發後其騎乘機車追逐被告車輛前機車係發
      動或熄火狀態等情節，前後供述不一，又其所述當時追逐
      被告車輛時2車之距離，與勘驗監視器光碟片之結果不相
      符合，因認證人甲○○之證詞不具憑信性，不足採信云云
      。惟按交互詰問制度設計之主要目的，在於辯明供述證據
      之真偽，以期發見實體之真實。證人通常係於體驗事實後
      之一段期間，方於警詢或偵審中為陳述，受限於人之記憶
      能力及言語表達能力有限，本難期能完全陳述呈現其所經
      歷之事實內容，其證言之憑信性如何，端視證人之觀察、
      記憶及陳述是否正確為準。刑事訴訟法第166條之1第2項
      明定在主詰問階段，為辯明證人記憶之正確性，及證言之
      憑信性，得就必要事項為主詰問；且為喚起證人之記憶，
      使為精確之言語表達，於同條第3項第3款、第6款分別規
      定：「關於證人記憶不清之事項，為喚起其記憶所必要者
      」、「證人為與先前不符之陳述，其先前之陳述」，例外
      允許於主詰問時，得為誘導詰問。又同法第166條之2規定
      之反詰問，其作用亦在彈劾證人陳述之憑信性，及引出在
      主詰問時未揭露或被隱瞞之另一部分事實，使反詰問與主
      詰問出現對立辯證之效果，以勾稽檢驗證人之陳述是否值
      得信用，而達發見真實之目的。復為補詰問之不足，同法
      第166條第4項規定：「證人經當事人、代理人或辯護人詰
      問完畢後，審判長得為訊問」，賦予審判長就證人之陳述
      有不明瞭或前後不一，難以獲得確切心證，或重要事項遺
      漏須予補充時，即可介入行補充性訊問，以為必要之補足
      ，證據調查方屬完備。上開規定，依刑事訴訟法第364條
      之規定，於第二審準用之。觀諸現制交互詰問之實踐，多
      以問答式為主，在由當事人主導之一問一答過程中，已不
      免流於片斷，對於證人之陳述如有不一或破綻，亦未必即
      時為質疑或責難，使其再為釐清或說明，以致證人之陳述
      併存前後齟齬、相互矛盾之情形者，所在多有。證人之陳
      述如有部分前後不符，或相互間有所歧異時，如何擇其最
      接近真實事實之陳述，審判長基於訴訟指揮權，自應就有
      無行補充性訊問之必要為判斷，非謂證人之陳述一有不符
      或矛盾，即得恝置不問，而認其全部均為不可採信（97年
      台上字第1508號可資參照）。查本件證人甲○○雖有辯護
      人所指前後陳述不一致之情形，然證人甲○○之證詞因綜
      合其他證據資料而認為可以採信，已詳如前述，而前揭辯
      護人所指證人甲○○證詞瑕疵部分，究屬案發前、後細節
      ，且經本院質之證人甲○○，已據證人甲○○陳明或因事
      出突然、記憶不鮮明及不具備汽車駕駛方面之知識所致，
      尚無違反常情，因認並不影響本院採信證人甲○○指摘被
      告駕車撞擊被害人致被害人死亡後逃逸之證詞憑信性。
（三）至辯護人辯稱：被告所駕駛之自小客車車體有加裝車前下
      巴擾流板及左右兩側側裙，故底盤甚低，底盤距地面約18
      公分，車頭底部距地面側則為22公分，衡諸常情，若被害
      人係站立狀態遭被告車輛撞擊後，應順勢反彈出去，無法
      擠入車底。若因撞擊力道強勁，致被害人遭擠壓捲入車底
      ，則車底前部及車輛底盤亦會變形、損壞，且被害人身體
      應會呈現多處骨折，衣物亦應會沾有被告車輛底盤之油漬
      ，及呈現撕裂狀；然觀諸被告車輛，被告車輛車前底部及
      車輛底部並無擠壓、損壞情狀。若被害人原係倒臥狀態，
      遭被告駕車輾壓，則身體必有輾壓輪痕；至被告所駕駛J7
      —0296號自小客車車體右前輪後側有刮傷損壞痕跡，係因
      被告之配偶蔡建竹於案發前6日即96年9月24日晚間，搭載
      全家老小，前往嘉義市○○街123巷33之1號友人己○○之
      母住處作客，返家途經巷子口右轉時，右前輪後側附近底
      盤不慎擦撞到一地面突起之水泥堆，造成車子右前輪後方
      底盤嚴重刮傷變形，苟係輾壓人體，當不致造成該車損。
      然按車禍後被告車輛之損壞情形及被害人所受傷勢，受車
      禍當時被告之車速、被害人遭撞擊之姿勢、部位及角度等
      多種因素影響，無法去論斷肇事車輛受損情形與被告傷勢
      間之必然性，況本件被告肇事車輛經勘察後，確實發現車
      底部右前側有1處撞擊痕跡，並造成車底變形，撞擊處下
      方亦發現有擦抹之痕跡，有嘉義市警察局現場勘察報告及
      車損照片在卷可憑，復經傳訊證人己○○到庭供稱：於96
      年9月24日隔天受被告夫妻請求去察看車子外表有無碰撞
      到，然未發現車子有碰撞之情形，並未察看底盤的部分，
      於96年農曆8月15日那天被告車子底盤在伊家巷子廟旁路
      口摩擦到水泥塊，摩擦到的部位是在駕駛座旁的前門與後
      門中間，沒有變形，只有表皮擦傷的痕跡等語（見本院卷
      第120至126頁），證人己○○所陳述其見聞被告車輛損壞
      之部位及損壞情形，顯與上開車禍發生後勘察被告車輛損
      壞部位及損壞情形之結果不同，是上開辯護人之辯解，尚
      無法據為有利被告之認定。
（四）辯護人又辯稱：觀之現場照片，死者之脫鞋與死者倒地之
      地點相距甚遠，若真如證人甲○○於審判中所述「（問：
      是否可以請你就記憶陳述當時的情形？）當初我與老闆要
      過馬路去找朋友時，途中他不知道踢到何種東西就軟掉就
      是摔倒之意‧‧‧」，則該脫鞋應僅掉落於死者身旁，而
      非如相片中位於距死者數公尺處，且現場並未有撞擊後拖
      拉之痕跡，可知當時死者並非跌倒，而係其他因素而倒臥
      或蹲下於路面，致使脫鞋掉落於他處云云。惟按車禍案件
      中，脫鞋與陳屍地點之距離，受死者、加害者行進動向、
      發生撞擊之情形等多種因素交叉影響，斷不能以脫鞋與死
      者倒地之地點相距甚遠，率而推論死者遭撞擊前未跌倒，
      而係其他因素倒臥或蹲下於路面，而為死者在遭被告駕車
      撞擊前即已發生其他致死原因之有利被告之認定。
（五）辯護人復辯稱：被告車輛除車子右前輪後方底盤有損壞舊
      痕外，其他車體外觀並無任何明顯受損痕跡，況倘被害人
      遭被告車輛之右前側撞擊，依物理作用，被害人遭撞擊後
      應會反彈至被告車輛右前方或前方，而現場所遺留之死者
      血跡係在中心雙黃線附近，若係遭被告所駕自小客車車體
      右前輪後側所撞擊，被害人屍體所處位置不可能落在左前
      側之車道中間雙黃線附近，即位於被告車輛遵行方向之左
      前方，又如證人甲○○所述被害人係由自己店家欲橫越馬
      路至中心雙黃線附近遭撞擊，則被告所駕駛之自小客車車
      體右前輪後側有刮傷損害痕跡即與本案無關，除非被告逆
      向行駛，再被告車輛之底盤雖有檢驗出死者之血跡3處，
      惟若被害人卻係遭被告車輛之右前側撞擊，則何以僅車輛
      之底盤檢驗出血跡，而車輛之右前側、輪胎確皆未有血跡
      ，故非無可能係被告之車輛經過已濺灑於路面之血跡而附
      著於上，是難認被害人係由被告車輛所撞擊而死亡。惟查
      依本件被告之車輛經勘察結果暨比對車損照片，被告車輛
      係『右前側』底部有撞擊、變形及擦抹痕跡，即車輛底部
      撞擊、變形及擦抹部位係位在右前輪之『前方』，辯護人
      上開所述被告車輛係右前輪『後方』底盤損壞，恐有誤會
      ，是辯護人基於其所認知錯誤的損害部位而為之推斷及論
      述，恐有繆誤。況據車禍發生後至現場處理之警員丁○○
      、黃鴻專之陳述（見本院98年4月7日審判筆錄）及觀之道
      路交通事故現場圖（見相驗卷第13頁）、案發後被害人仰
      躺於案發地點之照片（見相驗卷第136頁）、現場血跡照
      片（見相驗卷第20頁），可得知現場僅留有1處血跡，且
      該血跡係重疊於被害人身體之下，並未見血跡有噴濺之痕
      跡，亦難認辯護人上開推斷有所依據。
（六）辯護人再辯稱被害人王煌彰可能先遭他車撞擊，致被告駕
      車行經該地點時車底沾到血跡，而甲○○發現王煌彰遭撞
      後，可能因找不到肇事車輛，恰見被告之車輛經過，而指
      摘被告駕車肇事云云，惟查現場僅留有1處血跡，且該血
      跡係重疊於被害人身體之下，且未見血跡有噴濺之痕跡之
      情，已如上述，又觀之路口監視器，證人甲○○從發覺被
      害人王煌彰遭撞擊後，隨即請求乙○○○叫救護車，並於
      追逐被告車輛未果後，旋即返回現場協助救助被害人王煌
      彰之情觀之，足認證人甲○○相當重視被害人王煌彰之安
      危問題，其若非見聞被告駕車撞擊被害人後離去，事出緊
      急而追逐被告車輛，應會先為救助被害人之措施，而非為
      被害人找一個事主來負責。
（七）至辯護人又辯稱：被告所駕駛之自小客車雖於案發當日凌
      晨經過嘉義市○○○路11號設置之監視器，惟案發之路段
      尚有民生南路55巷、同路33巷及成功路等交岔路駛出，舊
      八掌派出所前及垂楊路口監視器均無法攝及，故實難以在
      舊八掌派出所前及垂楊路口之監視器攝及被告所駕駛之自
      小客車，而未攝及他車，遽認被害人遭撞擊同時，除被告
      人車外，並無他車云云。然本院勘驗位民生南路11號前之
      路口監視器發覺，從96年09月30日04時56分36秒證人甲○○騎車迴轉，由北往南離開，直到58分13秒證人甲○○騎
      車由南往北直行經過民生南路15號前，中間除了車牌號碼
      J7-0296號南往北直行經過民生南路15號前外，只有1輛摩
      托車由南往北直行經過民生南路15號前（見本院第75頁勘
      驗筆錄），即案發前後僅有被告之自小客車經過距案發現
      場不遠之民生南路15號前，別無其他汽車等車輛經過，此
      外，參酌被告於案發後於檢察官前供稱：「（問：你駕車
      時有無注意人車，車速為何？）車速約20至30公里，我前
      方都沒有人車，只有我右前方有2人，我要補充當時該2人
      位置是在我行駛車道右側3分之1處，並不是在外側車道。
      」（見相驗卷第40頁），自承其於行經案發地點時前方均
      無車輛，且證人甲○○亦證述當時僅有被告一部自小客車
      行經案發現場，其所追逐者確為肇事車輛無訛等情，足徵
      於案發當時被告為唯一經過案發現場之汽車，且為肇事車
      輛。
（八）按「汽車行駛時，駕駛人應注意車前狀況，並隨時採取必
      要之安全措施。」道路交通安全規則第94條第3項訂有明
      文，而依卷附道路交通事故現場圖、道路交通事故調查表
      （一）、（二）及現場照片所示，本件車禍發生當時天候
      晴，夜間有照明，路面乾燥無缺陷，亦無障礙物阻擋視線
      ，足認被告於事故當時，無何不能注意之情事，被告駕車
      行經案發地點，見被害人王煌彰穿越馬路，竟貿然駛過而
      撞擊被害人王煌彰，其有未注意車前狀況並隨時採取必要
      之安全措施之過失甚明。被害人雖與有過失，然不此解免
      被告之過失責任。又被害人王煌彰因遭被告駕車撞擊倒地
      ，受有右側血胸、兩側小腿骨折、後腹腔大量出血、肝臟
      及脾臟破裂等傷害，經送醫急救後不治死亡，此有財團法
      人天主教聖馬爾定醫院96年9月30日診斷證明書（見相驗
      卷第18頁）、臺灣嘉義地方法院檢察署相驗屍體證明書（
      見相驗卷第205頁）、法務部法醫研究所（96）醫鑑字第
      0961101509號鑑定報告書（見相驗卷第195頁至204頁）嘉
      義市警察局現場勘查報告王煌彰遭肇事致死案死者解剖情
      形（見相驗卷148頁至160頁）及相驗筆錄在卷可稽。是被
      告之過失行為，核與被害人王煌彰死亡結果具有因果關係
      。
（九）又被告於前開車禍事故發生造成被害人王煌彰死亡，並未
      停車查看，並給予必要之救護事實，業據目擊證人甲○○
      於警詢、偵查及本院審理時證述明確，並有卷附路口監視
      器錄影光碟片及翻拍照片可按，而被告亦曾自承於案發當
      日行經案發地點前，見有2人，行經案發地點時，感覺有
      撞倒東西等情，又查被害人王煌彰係遭被告車輛正面大力
      撞擊，因而腹腔大量出血休克死亡，衡情被告應無不知其
      撞擊被害人王煌彰之理，復參酌被告就其駕車行經案發地
      點之情形就見到被害人及甲○○2人所在位置及情形，是
      否有撞擊到東西，始終避重就輕，說詞反覆不一：初於警
      詢時供稱：「當時我經過我沒覺得有與人發生車禍，但行
      經該現場時有發現我車好像有擦到異物，我不覺得是與人
      發生車禍，我才離開」「我駕駛自小客車J7－0296號，沿
      民生南路由南往北直行，我行經肇事現場，我行駛內車道
      ，我看見有兩個人，一人坐在我行駛方向之內側車道路中
      間，另外一人站在路旁，行經時以為他兩人在吵架，叫的
      很大聲，我就直行‧‧‧」「我不知擦到何異物」（見相
      驗卷第10頁），於偵查中供稱：「我行經該處，有看到我
      車道方向前方外側車道處有2個人，有1個坐著，1個站著
      ，講話很大聲，我認為他們2人在吵架就回家，我一路上
      都沒有覺得有撞到東西。」「（問：在警局為何說你行經
      肇事地點，覺得右前車輪有擦撞到東西？」「有，我覺得
      我右前輪有擦撞到東西。」「我要補充當時該2人位置是
      在我行駛車道右側3分之1處，並不是在外側車道」（見相
      驗卷第40頁），於本院審理時供稱：「我不太記得是在左
      邊或右邊，當時兩個人1個是站著，1個是坐著。」「我以
      為是擦撞到鐵罐或是凹凸不平的洞。」（見本院卷98 年4
      月7日審判筆錄）；又其於偵查中已供稱：「（問：案發
      前你駕駛上開自小客車作何事？）我是96年9月30日凌晨4
      時40分我自己1人開車到民生南路買早餐，還沒買到早餐
      就發生車禍。」（見相驗卷第39頁），復為解釋己該等不
      利說法及企圖合理交代為何其甫自家中開車外出買早餐未
      果即返回家中，而於辯護狀中陳稱：原欲至仁愛路及興業
      西路口買早餐，因尚未開門而改至民生南路及成功路交岔
      路口購買早餐，又因尚未營業而作罷返家（見本院卷第28
      頁），而又因不確切記憶其所編造出來之上開理由，復於
      本案審理時竟供稱：係要去買宵夜云云（見本院98年4 月
      7日審判筆錄），足徵被告乃畏罪而為不實之陳述，是被
      告行經案發地點，既已看見死者，並撞擊死者，而未下車
      察看，足徵其應明知肇事並蓄意逃逸，至為灼然。
（十）綜上所述，被告及其辯護人之辯詞，均不足採信，本件事
      證明確，被告犯行洵堪認定，應予依法論科。
二、核被告所為，係犯刑法第276條第1項過失致死罪及同法第
    185條之4肇事致人死亡逃逸罪。被告所犯上開2罪間，罪名
    互異，犯意各別，應予分論併罰。爰審酌被告前無任何犯罪
    前科紀錄，素行尚稱良好，有臺灣高等法院被告前案紀錄表
    1份附卷可按，又其為高職肄業，智識程度不低，過失之程
    度，肇事及逃逸之情形，犯後否認犯行，並未與被害人家屬
    和解之態度不佳等一切情狀，認公訴人具體求刑之刑度尚屬
    過輕，分別量處如主文所示之刑，並定其應執行刑，以資懲
    儆。
據上論斷，應依刑事訴訟法第299條第1項前段，刑法第185條之
4、第276條第1項、第51條第5款，刑法施行法第1條之1第1項、
   第2項前段，判決如主文。
本案經檢察官陳則銘到庭執行職務。
中    華    民    國    98    年    4     月    21    日
                  刑事第三庭    審判長  法  官  陳仁智
                                        法  官  陳蒨儀
                                        法  官  劉瓊雯
以上正本證明與原本無異。
如不服本判決應於收受判決後10日內向本院提出上訴書狀，並應
敘述具體理由；其未敘述上訴理由者，應於上訴期間屆滿後20日
內向本院補提理由書（均須按他造當事人之人數附繕本）「切勿
逕送上級法院」。告訴人或被害人如對於本判決不服者，應具備
理由請求檢察官上訴，其上訴期間之計算係以檢察官收受判決正
本之日期為準。
中    華    民    國    98    年    4     月    21    日
                                        書記官  劉美娟
附錄論罪法條：
中華民國刑法第185條之4
（肇事遺棄罪）
駕駛動力交通工具肇事，致人死傷而逃逸者，處 6 月以上 5 年
以下有期徒刑。
中華民國刑法第276條第1項（過失致死罪）
因過失致人於死者，處2年以下有期徒刑、拘役或2千元以下罰金
。


司法院資訊處製作；財團法人民間司法改革基金會備份。
